【裁判字號】    91,訴,2816
【裁判日期】    920903
【裁判案由】    贓物等
【裁判全文】
臺灣高雄地方法院刑事判決                        九十一年度訴字第二八一六號
    公  訴  人  臺灣高雄地方法院檢察署檢察官
    被      告  辛○○
                巳○○
                甲○○
右列被告等因贓物等案件，經檢察官提起公訴（九十一年度偵字第八七一七號），本
院判決如左：
    主  文
巳○○、甲○○共同以犯寄藏贓物罪為常業，巳○○處有期徒刑拾月、甲○○處有期
徒刑捌月。
辛○○共同連續湮滅關係他人刑事被告案件之證據，處有期徒刑月，如易科罰金，
以百元折算壹日。
    事  實
一、巳○○與甲○○，均明知如附表一所示之機車，為姓名年藉不詳綽號「榮仔」之
    成年男子，意圖為自己不法所有，並基於概括之犯意，連續先後於如附表一所示
    之時、地所竊取，為來路不明，無正當權源之贓車，竟為圖厚利，允為「榮仔」
    拆解上開贓車，使人不易辨識為贓車，方便「榮仔」銷贓牟利，並由「榮仔」以
    每拆解一部重型機車給予工資新台幣（下同）三千元、輕型機車則給予二千元之
    代價均分，二人遂共同基於常業寄藏贓物及湮滅刑事證據之概括犯意聯絡，巳○
    ○於九十一年二月初某日起，甲○○自同年月下旬之某日起，先由「榮仔」聯絡
    巳○○，並告知巳○○前往高雄市○○區○○路旁之空地及高雄縣市之其他地點
    ，將由「榮仔」事先竊得停放各該處所如附表一所示之贓車，搬運駛回並藏放在
    由姓名年藉不詳，自稱為「葉建弘」之人向不知情之屋主張信隆承租，位於高雄
    縣鳳山市○○路四三號之鐵皮屋內，再由巳○○、甲○○以「榮仔」所有如附表
    二所示之拆解工具，將「榮仔」所交付如附表一所示（除編號十一、十六、二十
    、二十三號之贓車外）之機車所有人失竊後，向警方報案，警方已將失竊車輛輸
    入電腦上網，全國警察已經開始注意並偵查之贓車，予以拆卸解體，使原贓車變
    形，喪失證明其為贓物之效用，令人難以辯識、追查真正竊盜者之證據，而湮滅
    關係他人竊盜刑事被告案件之證據，嗣巳○○、甲○○並依「榮仔」之指示，將
    所拆解取下之車牌、機車引擎蓋等物，丟棄在高雄縣鳳山市○○街旁之大排水溝
    內，前後共計先後寄藏、拆解如附表一所示之機車，並以之謀生，資為常業。另
    辛○○亦明知上開機車係為來路不明之贓車，竟與巳○○、甲○○共同基於隱匿
    他人刑事犯罪證據之概括犯意聯絡，連續先後於九十一年三月下旬、四月中旬及
    四月二十二日，在前該過埤路四十三號之鐵皮屋內，參與解體贓車之工作，而共
    同湮滅關係他人刑事被告案件之證據。迨九十一年四月二十二日十三時許，巳○
    ○自高雄市○○區○○路旁空地，騎乘「榮仔」所竊得之車牌號碼ＫＲＵ—三三
    九號之重型機車，返回前開過埤路四十三號拆解處所，準備與已在場等候之甲○
    ○、辛○○拆解時，為警查獲，並當場扣得如附表一編號一至八號所示之機車八
    輛（業據被害人領回），及如附表二所示之拆解工具，巳○○並帶同警方至高雄
    縣鳳山市○○街旁之大排水溝內，起出已遭拆解丟棄之如附表一編號九至二十五
    號所示之機車車牌共十七面，始悉上情。
二、案經高雄縣警察局鳳山分局報告臺灣高雄地方法院檢察署檢察官偵查起訴。
    理  由
一、訊據被告巳○○、甲○○迭於警詢、偵查中及本院審理時，對於右揭時、地向「
    榮仔」之人收受、寄藏如附表一所示之贓車，並將之拆卸解體，湮滅關係他人刑
    事案件之犯罪證據，進而將上開卸解後之零件、車牌等物，搬運丟棄之事實，均
    坦承不諱，核與證人即當時查獲之警員丑○○於本院證述之情節相符，復有現場
    照片十幀在卷足憑，及如附表一編號一至八號所示之機車八輛、如附表一編號九
    至二十五號所示之機車車牌共十七面、如附表二所示之拆解工具等扣案可佐，堪
    信為真實；又如附表一所示之機車二十五輛，均為被害人於附表一所示之時、地
    失竊等情，業據被害人未○○、午○○、壬○○、丁○○、癸○○、庚○○、子
    ○○、卯○○、申○○、丙○○、己○○、李文德分別於警詢及本院調查時，指
    訴綦詳，並有車輛竊盜、車牌失竊資料個別查詢報表－查詢車輛認可資料二十一
    紙、車藉作業系統－查詢認可資料四紙、贓物領據八紙等附卷可稽，足認被告巳
    ○○、甲○○上開自白核與事實相符，應可採信。
二、訊據被告辛○○固坦承為警查獲時，確有至上開過埤路四十三號之事實，惟矢口
    否認有何共同湮滅關係他人刑事案件證據之犯行，辯稱：伊當日係欲駕駛被告甲
    ○○之汽車，至伊所經營之洗車場清洗，始出現在該處，並未曾參與拆解贓車之
    犯行云云。經查：
（一）如附表一所示之機車二十五輛，均為被害人於附表一所示之時、地失竊，係「
      榮仔」之人所犯竊盜案件之刑事證據等情，業如前述，應堪認定，合先敘明。
（二）被告辛○○於警詢時供稱：「（問：你是否知道巳○○、甲○○他們在拆解組
      裝的機車都是贓車？）知道」等語，嗣於偵查中亦自承：「國中就認識甲○○
      ，三月底時才去找他，順便幫忙拿工具抬車體，約去過二、三次，我未拿錢，
      只請我吃飯，最久約幫了一個小時左右，三月底幫忙一次、四月中幫一次，最
      後一次是這次，我沒有偷，但知道是贓車，我不知何人竊取」等語，核與被告
      巳○○於警詢中供承：「（問：警方所查獲的嫌疑人甲○○及辛○○等二人，
      有無參與竊盜機車之情事？）沒有參與竊車之情事，我和甲○○、辛○○二人
      負責拆解組裝」、「‧‧‧組好後，重機車每部新台幣三千元、輕機車每部二
      千元，由榮仔當面交錢，所得之款再由我們三人共同平分」等語，於偵查中供
      稱：「（問：何時開始去拆的？）約二月初去的，之後我才找甲○○，辛○○
      偶而去幫忙」、「（問：除甲○○外，何人曾參與拆除之工作？）辛○○幫忙
      過」等語，及被告甲○○於偵查中供承：「（問：何人有拆解？）辛○○是我
      朋友，我是過完年約二月底開始做的，我有參與的約有十部左右，其他的可能
      是巳○○，因他比我早，辛○○是去找我，幫忙一下，巳○○請他吃飯，昨天
      ，三月底、四月中各幫忙一次」等語，大致相符，足認被告辛○○確實明知如
      附表一所示之機車均為贓物，係屬關係他人竊盜刑事案件之證據，而仍參與拆
      解車體，湮滅刑事證據。
（三）至被告辛○○於本院辯稱：伊當日係欲駕駛被告甲○○之汽車，至伊所經營之
      洗車場清洗，始出現在該處，伊不知扣案之機車為贓車，亦未曾參與拆解贓車
      之犯行云云。惟查：(1)被告於本院辯稱：「（問：為何在本院上一庭說法與在
      檢方偵訊時說的不同？）我是說我幫忙拿工具給巳○○，我進去過二、三次，
      （偵訊中）說抬車體的意思是牽車」云云，然被告所辯「牽車」一詞，係指駕
      駛被告甲○○之自小客車至其所經營之洗車場清洗，是依被告辛○○之辯解，
      應認被告辛○○係欲「抬」被告甲○○之自小客車（車體）至其所經營之洗車
      場清洗，此顯與常情有違，已難令人置信；(2)被告尤宏章彰於本院供稱：「（
      問：被告辛○○去過幾次？）大約三次」等語，核與被告辛○○於本院自承：
      「（問：如何知道那裡？）之前去過一、二次」等語相符，足見被告辛○○曾
      多次至被告巳○○、甲○○拆解贓車之上開地點；參以證人即當日搭載被告辛
      ○○至查獲地之寅○○於本院證稱：「（問：巳○○住哪？）不是住在案發地
      。該處也不是機車行」等語，及依卷附照片所示，該處停放有多達八部之機車
      及大批電鑽、銼刀等拆解機車之工具之事實，衡情，被告巳○○、甲○○拆解
      車體之處所，既非機車行，渠等卻在其內從事拆卸解體之工作，顯見被告辛○
      ○確實知悉其所參與拆卸解體之機車，係屬贓物；(3)被告前於警詢及偵查中，
      已供承明知為贓車而仍參與被告巳○○、甲○○共同拆解機車之事實，業如前
      述，嗣其於本院改稱不知贓車及無幫忙拆解車體云云，其前後供述不一，可信
      度已不高外，且案重初供，被告辛○○前於警詢及偵查中所為之供述，顯然較
      少考量利弊得失，所供應較事後翻異之詞為可採，本院認被告辛○○上開於本
      院之辯詞，不足採信。
三、綜上所述，本件事證明確，被告三人犯行，均堪認定。
四、按刑法第三百四十九條第二項之搬運贓物罪，係指為他人而將贓物搬離原所在場
    所，寄藏贓物則指受寄他人贓物而為隱藏者，又因被告受雇拆解贓車之過程必定
    有一段時間之繼續，故符合寄藏贓物之構成要件。倘先有搬運行為再有寄藏行為
    ，前階段之搬運行為應為後階段之寄藏行為所吸收，寄藏行為後再有搬運行為，
    在因前行為寄藏行為實施後之違法狀態持續中，如被告再次對原被害客體另行侵
    害，基於行為主體同一、行為客體同一，及被害法益同一等因素考量，雖其後之
    搬運原亦可獨立成罪，然由於其並未超出前寄藏行為之構成要件所預定之違法範
    圍，該後實施之搬運行為即為不罰之後行為，不另論罪。又按刑法所謂常業犯，
    指反覆以同種類行為為目的之社會活動之職業性犯罪而言，至於犯罪所得多寡，
    是否恃此犯罪為唯一目的之謀生職業，則非所問，縱另兼有其他職業，仍無礙於
    該常業犯之認定。本件被告巳○○自九十一年二月初起、被告甲○○自同年月下
    旬之某日起受僱「榮仔」，拆解贓車，實施反覆同種類之行為為目的之社會活動
    ，顯以之為常業。再本件如附表一所示被害人之機車，先後於附表一所示之時、
    地失竊後，除如附表一編號十一、十六、二十、二十三號之被害人外，其餘被害
    人均分別於如附表一所示之時間向警方報案並請求偵查，警方隨即將失竊資料輸
    入電腦上網，供全國各地警察於發覺可疑車輛時，以手提電腦查考，應可認全國
    警察已開始注意上開失竊車輛並偵查。故核被告巳○○、甲○○拆卸解體贓車之
    所為，係犯刑法第三百四十九條第二項、第三百五十條之常業寄藏贓物罪，及同
    法第一百六十五條之湮滅刑事證據罪；被告辛○○上開所為，係犯刑法第一百六
    十五條之湮滅刑事證據罪。被告巳○○與甲○○間，就上開常業寄藏贓物罪及湮
    滅刑事證據罪間、被告巳○○、甲○○、辛○○三人，就上開所犯之湮滅刑事證
    據罪間，分別有犯意之聯絡及行為之分擔，均分別為共同正犯。被告三人先後多
    次之湮滅刑事證據犯行，時間緊接，所犯係構成要件相同之罪，顯係出於概括犯
    意反覆為之，為連續犯，均依刑法第五十六條之規定以一罪論，並加重其刑。又
    被告巳○○、甲○○所犯前開二罪間，有方法結果之牽連關係，應從一重論以常
    業寄藏贓物罪。按刑法第一百六十五條之湮滅刑事證據罪，所指湮滅關係他人刑
    事被告案件證據，係指因告訴、告發、自首等情形，已開始偵查之他人刑事被告
    案件而言，故在偵查開始以前，即無所謂刑事被告，亦無刑事被告案件可言。查
    如附表一編號十一、十六、二十、二十三號所示之機車，於失竊後，均未曾向警
    方報案，被害人等遲至本院於九十二年七月二日調查後，始分別為警對渠等製作
    詢問筆錄，是被告三人此部分之行為，核與刑法第一百六十五條之湮滅刑事證據
    罪之構成要件有間，然此部分與被告三人上開經本院論罪科刑部分，有連續犯之
    裁判上一罪關係，本院爰不另為無罪之諭知，附此敘明。爰審酌被告巳○○、甲
    ○○貪慾圖利，寄藏他人行竊之贓車，助長竊盜歪風，使贓物所有人難以回復其
    所有物，另被告巳○○、甲○○、辛○○三人更將上開贓車予以拆解、湮滅他人
    刑事案件之證據，使偵查犯罪之司法機關，難以辯識及偵查實際之竊盜者，危害
    匪淺，又被告辛○○犯後猶否認犯行，不知悔悟，惟念及被告三人前均無任何前
    科紀錄，有臺灣高等法院被告全國前案紀錄表可憑，素行良好，及被告巳○○參
    與犯罪時間約有三月、被告甲○○參與犯罪之時間約有二月、被告辛○○參與三
    次犯行，且被告巳○○、甲○○犯後均坦承犯行，態度良好等一切情狀，各量處
    如主文所示之刑，以資懲儆。
五、至扣案如附表一編號一至八號所示之機車八輛（業據被害人領回）、編號九至二
    十五號所示之機車車牌十七面，雖均係被告三人犯罪所得之物，惟係如附表一所
    示之被害人所有；扣案如附表二所示之拆解工具，雖係供被告三人犯罪所用之物
    ，惟被告三人均辯稱非渠等所有；另扣案之行動電話三支，雖分別係被告三人所
    有，惟與本件犯罪並無直接關聯，本院爰均不併為沒收之諭知，附此敘明。
據上論斷，應依刑事訴訟法第二百九十九條第一項前段，刑法第二十八條、第五十六
條、第一百六十五條、第三百五十條、第五十五條，罰金罰鍰提高標準條例第一條前
段、第二條，判決如主文。
本案經檢察官李允煉到庭執行職務。
中      華      民      國    九十二    年      九      月      三      日
                                  臺灣高雄地方法院刑事第二庭
                                      審判長法  官  莊崑山
                                            法  官  柯彩燕
                                            法官  曾鴻文
右正本證明與原本無異。
如不服本判決，應於判決送達後十日內，向本院提出上訴狀。
                                            書記官    王高山
中    華    民    國      九十二      年      九      月      五      日
附錄本案論罪科刑法條：
附表一：
┌───┬────┬─────────┬──────┬──────┬─────────┐
│編  號│ 所有人 │車牌號碼（含機種）│  失竊時間  │  報案時間  │     失竊地點     │
├───┼────┼─────────┼──────┼──────┼─────────┤
│  一  │未○○  │輕機ＺＫＶ－００６│九十年四月二│九十年四月二│高雄市苓雅區中山與│
│      │        │                  │十日十九時  │十日二十時  │興中路口          │
│      │        │                  │            │            │                  │
├───┼────┼─────────┼──────┼──────┼─────────┤
│  二  │劉峻青  │重機ＮＢ７－３８３│九十年四月二│九十年四月二│高雄市○○區○○路│
│      │        │    │十一日十八時│十一日十九時│明義國中路旁      │
│      │        │                  │            │五十二分    │                  │
├───┼────┼─────────┼──────┼──────┼─────────┤
│  三  │壬○○  │輕機ＺＮＱ－５０１│九十一年四月│九十一年四月│高雄市○○區○○街│
│      │        │                  │二十二日十時│二十二日十三│口                │
│      │        │                  │            │時十七分    │                  │
├───┼────┼─────────┼──────┼──────┼─────────┤
│      │丁○○  │重機ＡＲＹ－９０３│九十一年四月│九十一年四月│高雄市三民區德智里│
│  四  │        │                  │二十一日十九│二十一日二十│十全一路與自由一路│
│      │        │                  │時          │時十三分    │口                │
├───┼────┼─────────┼──────┼──────┼─────────┤
│  五  │癸○○  │重機ＯＸＢ－３４１│九十一年一月│九十一年四月│高雄縣鳳山市三民里│
│      │        │                  │二十日二十時│二十日二十三│光遠路２３２號前  │
│      │        │                  │            │時十六分    │                  │
├───┼────┼─────────┼──────┼──────┼─────────┤
│      │庚○○  │輕機ＱＤＭ－７９３│九十一年四月│九十一年四月│高雄市○○區市○路│
│  六  │        │                  │二十日二十二│二十日二十三│與旺盛街口        │
│      │        │                  │時          │時十三分    │                  │
├───┼────┼─────────┼──────┼──────┼─────────┤
│  七  │許富順  │重機ＮＬ９－１６９│九十一年四月│九十一年四月│高雄市新興區五福二│
│      │        │                  │二十日十九時│二十日二十時│路新興國中前      │
│      │        │                  │            │十七分      │                  │
├───┼────┼─────────┼──────┼──────┼─────────┤
│      │黃志慧  │重機ＫＲＵ－３３９│九十一年四月│九十一年四月│高雄市○○區○○路│
│  八  │        │                  │二十二日十四│二十二日十六│與二苓路口        │
│      │        │                  │時          │時一分      │                  │
├───┼────┼─────────┼──────┼──────┼─────────┤
│  九  │林文得  │重機ＸＹＷ－３５１│九十一年四月│九十一年四月│高雄市○○區○○街│
│      │        │                  │十七日十八時│十八日八時三│２９號路          │
│      │        │                  │            │十九分      │                  │
├───┼────┼─────────┼──────┼──────┼─────────┤
│  十  │謝玟純  │重機ＫＸ５－８６０│九十一年二月│九十一年二月│台南市○區○○街二│
│      │        │                  │二十二日十二│二十二日十三│三七號路          │
│      │        │                  │時          │時二十七分  │                  │
├───┼────┼─────────┼──────┼──────┼─────────┤
│ 十一 │辰○○  │重機ＯＣＨ－４２０│不詳        │未報案      │高雄縣林園鄉五福村│
│      │        │                  │            │            │五福路２４９巷６弄│
│      │        │                  │            │            │１３號之２        │
├───┼────┼─────────┼──────┼──────┼─────────┤
│ 十二 │謝壤煌  │重機ＸＱＳ－２３７│九十一年四月│九十一年四月│高雄市小港區濟南里│
│      │        │                  │十八日十四時│十八日十五時│青山街９３巷８號路│
│      │        │                  │            │十一分      │                  │
├───┼────┼─────────┼──────┼──────┼─────────┤
│ 十三 │王陳秀琴│重機ＸＢＯ－２７５│九十一年四月│九十一年四月│高雄市○○區○○路│
│      │        │                  │十九日十時  │十九日十一時│旁                │
│      │        │                  │            │五十五分    │      │
├───┼────┼─────────┼──────┼──────┼─────────┤
│ 十四 │張簡天日│重機ＯＣＮ－６３５│九十一年四月│九十一年四月│高雄縣鳥松鄉公園文│
│      │        │                  │十九日十二時│十九日十五時│山國中前          │
│      │        │                  │            │三十九分    │                  │
├───┼────┼─────────┼──────┼──────┼─────────┤
│ 十五 │曾建勝  │重機ＸＹＷ－０１１│九十一年二月│九十一年二月│高雄市苓雅區建國一│
│      │        │                  │七日        │八日十六時四│路１６７－１號    │
│      │        │                  │            │十四分      │                  │
├───┼────┼─────────┼──────┼──────┼─────────┤
│ 十六 │乙○    │重機ＸＰＡ－７３１│九十一年四月│未報案      │高雄市○○區○○路│
│      │        │                  │中旬之不詳時│            │２９號前          │
│      │        │              │間          │            │                  │
├───┼────┼─────────┼──────┼──────┼─────────┤
│      │葉金才  │重機ＫＷ７－００２│九十一年二月│九十一年二月│台南市○○區○○路│
│ 十七 │        │                  │二十七日十六│二十七日十七│４２號前          │
│      │        │                  │時          │時五十六分  │                  │
├───┼────┼─────────┼──────┼──────┼─────────┤
│      │群益車業│重機ＧＸＹ－２７８│九十一年四月│九十一年四月│高雄市○○區○○路│
│ 十八 │商行－葉│                  │十九日十三時│十九日十四時│福德路            │
│      │一樺    │                  │            │五十七分    │                  │
├───┼────┼─────────┼──────┼──────┼─────────┤
│ 十九 │趙本勳  │重機ＫＤ６－３５０│九十一年二月│九十一年二月│台南縣永康市中正南│
│      │        │                  │十日十六時  │十日十四時五│路                │
│      │        │                  │            │十九分      │                  │
├───┼────┼─────────┼──────┼──────┼─────────┤
│ 二十 │宏昌工程│重機ＸＭＶ－８３５│九十一年初不│未報案      │高雄市前鎮區草衙地│
│      │行      │                  │詳時間      │            │區某處            │
├───┼────┼─────────┼──────┼──────┼─────────┤
│二十一│吳淺    │重機ＸＪＮ－４５０│九十一年四月│九十一年四月│高雄縣鳳山市正義里│
│      │        │                  │十九日一時  │十九日十三時│正氣街８２號前    │
│      │        │                  │            │八分        │                  │
├───┼────┼─────────┼──────┼──────┼─────────┤
│二十二│陳俊豪  │輕機ＱＰ７－６２０│九十一年二月│九十一年二月│台南市○區○○街３│
│      │        │                  │八日十六時  │八日十七時九│６號前路          │
│      │        │                  │            │分          │                  │
├───┼────┼─────────┼──────┼──────┼─────────┤
│二十三│吉進機車│重機ＫＳＯ－９０７│九十一年初之│未報案      │高雄市○○○路某處│
│      │行戊○○│                  │不詳時間    │            │                  │
│      │        │                  │            │            │                  │
├───┼────┼─────────┼──────┼──────┼─────────┤
│      │高堅安  │重機ＯＶＰ－９４０│九十一年四月│九十一年四月│高雄市新興區中正三│
│二十四│        │                  │十九日十七時│十九日十八時│路３１號          │
│      │        │                  │            │三分        │                  │
├───┼────┼─────────┼──────┼──────┼─────────┤
│二十五│陳秀蘭  │重機ＸＰＪ－７８２│九十一年四月│九十一年四月│高雄市○○區○○路│
│      │        │  │十九日九時  │十九日十時三│３８１號前        │
│      │        │                  │            │十八分      │                  │
└───┴────┴─────────┴──────┴──────┴─────────┘
附表二：
┌───┬──────┬───────┬──────┐
│編  號│工 具 名 稱 │數    量（支）│備        註│
├───┼──────┼───────┼──────┤
│  一  │Ｔ型板手    │     二       │            │
├───┼──────┼───────┼──────┤
│  二  │電鑽        │     三       │            │
├───┼──────┼───────┼──────┤
│  三  │螺絲起子    │    十五      │            │
├───┼──────┼───────┼──────┤
│  四  │鐵槌        │     三       │            │
├───┼──────┼───────┼──────┤
│  五  │鉗子        │     九       │            │
├───┼──────┼───────┼──────┤
│  六  │活動鉗子    │     五       ││
├───┼──────┼───────┼──────┤
│  七  │板手        │    三十四    │            │
├───┼──────┼───────┼──────┤
│  八  │六角板手    │    二十一    │            │
├───┼──────┼───────┼──────┤
│  九  │夾子        │     一       │            │
├───┼──────┼───────┼──────┤
│  十  │銼刀        │     一       │            │
└───┴──────┴───────┴──────┘


司法院資訊處製作；財團法人民間司法改革基金會備份。
